臺灣臺北地方法院刑事判決　　　　　　　 100年度易字第19號
公　訴　人　臺灣臺北地方法院檢察署檢察官
被　　　告　楊紫妍
上列被告因詐欺案件，經檢察官提起公訴（99年度偵字第25471號）
，本院判決如下：
    主  文
楊紫妍幫助意圖為自己不法之所有，以詐術使人將本人之物交付
，累犯，處拘役伍拾日，如易科罰金，以新臺幣壹仟元折算壹日
，減為拘役貳拾伍日，如易科罰金，以新臺幣壹仟元折算壹日。
    事  實
一、楊紫妍前於民國89年間，因偽造有價證券案件，經臺灣士林
    地方法院於89年6月7日以89年度訴字第92號判處有期徒刑1
    年7月，嗣先經臺灣高等法院於89年12月7日以89年度上訴字
    第3034號判決上訴駁回，再經最高法院於90年3月8日以90年
    度台上字第1344號判決上訴駁回而告確定後入監服刑，於93
    年11月18日縮短刑期假釋出監，刑期至94年4月2日屆滿未遭
    撤銷，視為執行完畢。詎其仍不知悔改，其明知申請金融帳
    戶使用乃輕而易舉之事，一般人無故取得他人金融帳戶使用
    之行徑常與侵害財產性犯罪有密切相關，且依其教育程度及
    生活經驗，對於如逕將自己銀行帳戶之存摺、提款卡及密碼
    交付予認識不深之他人，恐遭利用為騙取他人匯入款項之人
    頭帳戶應能知悉，竟仍基於幫助詐欺取財之不確定故意，於
    民國96年1月10日前之某時，在不詳地點，將其向陽信商業
    銀行戶名為楊紫妍、帳號為000000000000號帳戶之存摺、提
    款卡及密碼交付予真實姓名年籍均不詳之人使用。嗣該人與
    同犯罪集團成員間，即共同基於意圖為自己不法之所有，於
    96年1月10日，致電予於網路上尋找援交對象之鄭皓，向其
    佯稱因其先前與該公司之援交女子聊天，致破壞公司設備，
    需以自動櫃員機匯款以為賠償，鄭皓信以為真，乃依該集團
    成員指示，以自動櫃員機轉帳方式，匯款新臺幣（下同）
    4,982至陳浩銘上開帳戶內後，款項旋遭提領一空。
二、案經鄭皓訴由臺北縣政府警察局中山分局報告臺灣臺北地方
    法院檢察署檢察官偵查起訴。
    理  由
一、證據能力部分：
    按傳聞法則之重要理論依據，在於傳聞證據未經當事人之反
    對詰問予以核實，乃予排斥，惟若當事人已放棄對原供述人
    之反對詰問權，於法院審判時表明同意該等傳聞證據可作為
    證據，基於證據資料愈豐富，愈有助於真實發現之理念，並
    貫徹刑事訴訟法修法加重當事人進行主義之精神，確認當事
    人對於證據能力有處分權之制度，傳聞證據經當事人同意做
    為證據，法院認為適當者，亦得為證據。另當事人於調查證
    據時，對於傳聞證據表示「沒有意見」，而未於言詞辯論終
    結前聲明異議，應視為已有將該等傳聞證據採為證據之同意
    ，此刑事訴訟法第159條之5定有明文。本案被告楊紫妍於本
    院審理程序中已表示對卷內人證、書證、物證之證據能力均
    無意見，本院審理時，被告對被告以外之人於審判外之陳述
    之證據能力並未表示意見，迄本院言詞辯論終結前，被告亦
    未爭執本案證據之證據能力，依刑事訴訟法第159條之5第2
    項之規定，應視為被告已同意本案相關之傳聞證據均可做為
    證據，本院斟酌本案卷內之證據並非非法取得，亦無證明力
    明顯過低之情形，且經本院於審判期日依法進行證據之調查
    、辯論，被告於訴訟上之程序權，已受保障，前揭各該證據
    ，均得採為證據。
二、訊之被告楊紫妍矢口否認有何幫助詐欺之犯行，辯稱：伊於
    95年底還是96年初的時候，有將上開帳戶的存摺、提款卡及
    祕碼放在車子內，車子借給一位白姓朋友，白姓朋友二個星
    期後才將車返還，返還時車內的物品都已經不見了，伊有至
    警察局備案云云。本院經查：
  (一)被告確有向陽信商業銀行開立戶名為楊紫妍、帳號為000000
    000000號帳戶，並領有存摺、提卡款及密碼乙節，業據被告
    供承在卷，並有陽信商業銀行作業中心於99年10月4日以陽
    信作業字第9910413號函檢送該帳戶之開戶基本資料在卷足
    憑。而被害人鄭皓有於上開時、地接獲詐欺集團成員之來電
    ，誤信為真，因而匯款至被告前揭帳戶，且旋遭提領一空等
    情，業據被害人鄭皓於警詢中陳述明確，並有陽信商業銀行
    作業中心於100年1月14日以陽信作業字第10000293號函檢送
    之帳戶往來明細資料在卷足憑。是足徵被告所有之本案銀行
    帳戶已為前開詐騙集團成員共同詐欺取財所使用，至為明確
    。
  (二)再按金融存款帳戶，事關存戶個人財產權益之保障，屬個人
    理財之工具，若與存戶之存摺、金融卡及密碼結合，專屬性
    、私密性更形提高，除非本人或與本人具密切親誼關係者，
    難認有何正當理由可自由流通使用該存摺、金融卡，稍具通
    常社會歷練與經驗法則之一般人亦應均有妥為保管該等物品
    ，縱有特殊情況，致須將該等物品交付與自己不具密切親誼
    之人時，亦必深入瞭解該他人之可靠性與用途，以防止遭他
    人違反自己意願使用或不法使用之常識，且存摺、金融卡及
    密碼等有關個人財產及身分之物品，如淪落於不明人士手中
    ，極易被利用為與財產有關之犯罪工具，此為一般社會大眾
    所知悉。又遂行詐欺取財犯行之人，欲以他人帳戶供作被害
    人匯入款項之帳戶前，理應先取得該帳戶所有人之同意，而
    取得該帳戶之存摺、金融卡及提款密碼，否則該帳戶所有人
    若不同意第三人使用其帳戶，必定會掛失帳戶，被害人存入
    之款項亦將遭凍結無法提領，該帳戶所有人亦有可能於辦理
    補發存摺或金融卡，變更提款密碼後提領款項，而使得前揭
    被害人所匯入之款項「是否順利提領」陷於不確定狀態；況
    金融存款帳戶存摺、金融卡及密碼等是個人極私密之物件，
    衡情帳戶所有人都會收受妥適存摺、金融卡及密碼，他人不
    可能任意取得，若非帳戶所有人同意並交付上開金融帳戶物
    件資料外，他人實無可能取得該帳戶相關物件又可順利使用
    該帳戶存、提款項。再者，金融卡提款密碼，為個人控管其
    存款帳戶之重要資料，在帳戶持有人變更銀行以電腦亂碼所
    發給之原始密碼為自己設定選用之密碼後，若非帳戶持有人
    將密碼告知他人，他人原則上實不可能知悉。經查，本案詐
    騙集團之成員，係以持本案帳戶金融卡，利用ATM跨行提款
    之方式，於被害人匯款後，在短時間內即提領被害人遭詐款
    項乙情，有本案帳戶之存款帳務類歷史資料交易明細列印表
    在卷可查，由此交易紀錄觀之，詐騙集團成員提領款項均未
    受阻，揆諸前開說明，倘非被告將本案帳戶存摺、金融卡及
    密碼交與他人使用，本案詐騙集團成員要無可能暢行無阻地
    使用本案帳戶提領前揭詐得之款項，亦無可能毫無猶豫使用
    本案帳戶供告訴人匯入款項，由此足認本案詐騙集團係經由
    被告之告知，獲悉被告所有之本案帳戶金融卡的提款密碼，
    並持被告交付之本案帳戶存摺及金融卡，始得於密集而短暫
    的時間內，多次跨行提領告訴人遭騙而匯入之款項，另藉由
    占有被告所交付之本案帳戶存摺及金融卡，確保騙得款項不
    致遭被告領取或掛失止付而無從領出。
  (三)另按存款帳戶之存摺、金融卡及密碼，僅係供使用人作為存
    款、提款、匯款或轉帳之工具，一般人在正常情況下，均得
    自行向銀行申請開立存款帳戶，而領取帳戶存摺、金融卡使
    用，並無任何特定身份之限制；苟非意在將該存款帳戶作為
    犯罪之不法目的或掩飾真實身份，實無蒐集他人存款帳戶金
    融卡之必要。且近來以各種理由，撥打電話至一般民眾行動
    電話或住家，佯稱退稅、欠款、查詢帳戶、中獎，或如同本
    案假冒網路購物賣家騙稱付款方式設定有誤等詐欺取財之犯
    罪類型層出不窮，而該等犯罪，多數均利用人頭帳戶作為出
    入帳戶，已經媒體廣為披載。又被告年已44歲，且亦曾有工
    作經驗，此業據被告供述在卷，足見被告有一定之智識程度
    及社會經驗，而為具備通常事理能力之成年人，對於用以曾
    作為薪資轉帳之本案帳戶資料，自當小心謹慎保管，而被告
    竟仍將本案帳戶存摺、金融卡及密碼交付不詳人士使用，則
    其帳戶將被利用為犯詐欺取財罪之出入帳戶使用，當為被告
    所能預見，且其發生並未違反被告本意。從而，被告將本案
    帳戶存摺、金融卡及密碼提供予真實姓名、年籍不詳之人使
    用，而有幫助該人利用其帳戶犯詐欺取財罪之不確定故意，
    至為明確，又被告雖非實際領取上開詐欺所得，但仍無解於
    其幫助他人詐欺取財之罪責，自屬當然。
  (四)被告雖以前詞置辯，然查：被告指稱伊係將上開存摺、提款
    卡一併置於其自小客車內後，再將該自小客車借予白姓友人
    ，然被告自始至終均無法提供其所稱白姓友人之真實姓名年
    籍資料或聯絡方式以供本院調查，且參酌自小客車價格不斐
    ，被告復供承於斯時其經濟狀況欠佳，其自無可能於毫無聞
    問之情狀下，即將所有之自小客車借予一其無從聯絡之友人
    ，此實悖於常情，是其所述，是否屬實，已非無疑，再者，
    被告雖稱：其嗣有向警局備案，然就備案時間為何乙節，於
    警詢中先稱：95年12月份左右汽車遭竊，當時有向北投永明
    派出所報案云云，然經本院提示其開立上開帳戶之時間係96
    年1月份，被告始改稱該帳戶之存摺、提款卡係於96年1月初
    遭竊，伊係於1月10幾號去報案云云，然經本院函詢有無被
    告因汽車遭竊而報案之紀錄，臺北市政府警察局北投分局函
    覆本院於95年12月、96年1月間均無被告之報案紀錄，此有
    該分局於100年4月20日以北市警投分刑字第10030888000號
    函在卷足憑，是被告上開所辯，自難採信。
三、綜上所述，本件事證明確，被告所辯，非但有悖於常理，且
    與客觀卷證不符，自難採信，被告犯行洵堪認定，應依法論
    科。
四、論罪科刑部分：
    按刑法上之幫助犯，係對於犯罪與正犯有共同之認識，而以
    幫助之意思，對於正犯資以助力，而未參與實施犯罪之行為
    者而言（最高法院75年度臺上字第1509號、84年度臺上字第
    5998號、88年度台上字第1270號判決參照）。被告提供金融
    機構帳戶資料予他人為上開詐欺取財犯行使用，雖並未參與
    犯罪之構成要件行為，然其係以幫助他人犯罪之意思，實施
    詐欺取財構成要件以外之行為，應依刑法第30條第1 項論以
    幫助犯。是核被告所為，係犯刑法第30條第1 項、第339 條
    第1項之幫助詐欺取財罪。又被告係幫助犯，爰依刑法第30
    條第2項之規定，按正犯之刑減輕之。另被告前於89年間，
    因偽造有價證券案件，經臺灣士林地方法院於89年6月7日以
    89年度訴字第92號判處有期徒刑1年7月，嗣先經臺灣高等法
    院於89年12月7日以89年度上訴字第3034 號判決上訴駁回，
    再經最高法院於90年3月8日以90年度台上字第1344號判決上
    訴駁回而告確定後入監服刑，於93年11 月18日縮短刑期假
    釋出監，刑期至94年4月2日屆滿未遭撤銷，視為執行完畢等
    情，有臺灣高等法院被告前案紀錄表1份在卷足憑，是被告
    於有期徒刑執行完畢後，5年內再犯本件有期徒刑以上之罪
    ，為累犯，應依刑法第47條第1項規定加重其刑。並依法先
    加重後減輕之。爰審酌被告本身雖未實際參與詐欺取財犯行
    ，但其提供銀行帳戶資料予不法犯罪集團使用，不僅造成執
    法機關不易查緝犯罪行為人，嚴重危害社會治安，助長社會
    犯罪風氣，更造成被害人求償上之困難，惡性非輕，且被告
    於警詢、偵查及本院審理中均否認犯行，態度難謂良好，並
    慮及各該被害人遭詐騙之損失金額，與被告之生活狀況、智
    識程度等一切情狀，量處如主文所示之刑，並依刑法第41條
    第1項前段規定，諭知如主文所示之易科罰金之折算標準，
    以示懲儆。又被告犯罪後，中華民國九十六年罪犯減刑條例
    業於96年7月4日公布，於同年月16日起施行，本案被告之犯
    罪時點為96年1月10日，係在96年4月24日減刑基準日之前，
    且所犯之罪核與該條例第2條第1項之規定相符，復無同條例
    第3條限制減刑之除外情形，是爰依該條例第2條第1項第3款
    規定，減其上開宣告刑期二分之一，併宣告如主文所示之易
    科罰金折算標準。
據上論斷，應依刑事訴訟法第299 條第1 項前段，刑法第30條第
1項前段、第2項、第339條第1項、第47條第1項、第41條第1項前
段，中華民國九十六年罪犯減刑條例第第2條第1項第3款、第7條
，刑法施行法第1條之1，判決如主文。
本案經檢察官蘇維達到庭執行職務。
中    華    民    國   100    年    8     月    16    日
        刑事第二十庭  審判長 法  官   郭惠玲
                             法  官   呂政燁
                             法  官   柯姿佐
以上正本證明與原本無異。
如不服本判決應於收受送達後10日內向本院提出上訴書狀，並應
敘述具體理由；其未敘述上訴理由者，應於上訴期間屆滿後20日
內向本院補提理由書（均須按他造當事人之人數附繕本）「切勿
逕送上級法院」。告訴人或被害人如對於本判決不服者，應具備
理由請求檢察官上訴，其上訴期間之計算係以檢察官收受判決正
本之日期為準。
                             書記官   劉穗筠
中    華    民    國   100    年    8     月    16    日
附錄本案論罪科刑法條全文
中華民國刑法第339條
（普通詐欺罪）
意圖為自己或第三人不法之所有，以詐術使人將本人或第三人之
物交付者，處 5 年以下有期徒刑、拘役或科或併科 1 千元以下
罰金。
以前項方法得財產上不法之利益或使第三人得之者，亦同。
前二項之未遂犯罰之。